【裁判字號】    89,上易,2245
【裁判日期】    890814
【裁判案由】    侵占
【裁判全文】
臺灣高等法院臺中分院刑事判決                  八十九年度上易字第二二四五號
    上  訴  人
    即 自 訴人  乙○○
    被      告  丙○○
                丁○○
                甲○○○
右上訴人因被告等侵占案件，不服臺灣彰化地方法院中華民國八十九年八月十四日第
一審判決（民國八十九年度自字第二七號），提起上訴，本院判決如左：
    主  文
上訴駁回。
    理  由
一、本案經本院審理結果，認第一審判決認上訴人即自訴人（以下簡稱自訴人）乙○○自訴被告丙○○、丁○○、甲○○○等侵占之事實，自訴人並非犯罪之直接被
    害人，依法不得提起自訴而諭知自訴不受理，並無不當，應予維持，並引用第一
    審判決書記載之證據及理由（如附件）。
二、自訴人在本院未提出其他不利於被告等之證據，亦未提出其他證據以證明其係本
    件犯罪之直接被害人，其上訴意旨猶執陳詞恣意指摘原判決不當，為無理由，爰
    不經言詞辯論，逕予駁回。至自訴人上訴意旨固尚指陳被告丙○○、丁○○涉嫌
    教唆偽造私文書之罪嫌云云；姑不論該部分之犯罪事實未據自訴人於原審法院提
    起自訴，即依其上訴狀所載，並無法認定自訴人即係該部分犯罪之直接被害人，
    是本院認為此部分本院尚不得予以審理，併予敘明。
三、據上論斷，應依刑事訴訟法第三百七十二條、第三百六十八條判決如主文。
中      華      民      國    八十九     年      十     月      十二    日
                                  臺灣高等法院臺中分院刑事第十庭
                                        審判長法  官  林  照  明
                        法  官  蕭  廣  政
                                              法  官  李  寶  堂
右正本證明與原本無異。
不得上訴。
                                              書記官  蕭  玉  真
中      華      民      國    八十九     年      十     月      十三    日
                                                                        Ｃ
台灣彰化地方法院刑事判決                            八十九年度自字第二七號
    自  訴  人  乙○○  女  三十九歲（民國○○年○月○日生）
                        住彰化縣埔心鄉○○村○○路一二三號
                        身分證統一編號：Ｚ000000000號
    自訴代理人  鄧  芳  住同右
    被      告  丙○○  女  四十八歲（民國○○年○月○日生）
                        住彰化縣員林鎮○○里○○街八號
                        身分證統一編號：Ｚ000000000號
    被      告  丁○○  女  三十八歲（民國○○○年○月○日生）
                        住彰化縣員林鎮○○里○○路三八巷二四弄三一號
                        身分證統一編號：Ｚ000000000號
    共      同
    選任辯護人  張國楨律師
    被      告  甲○○○女五十一歲（民國○○○年○○月○○日生）
                        住彰化縣埔心鄉○○村鎮○路十五號
                        身分證統一編號：Ｚ000000000號
右列被告因侵占案件，經自訴人提起自訴，本院判決如左：
    主  文
本件自訴不受理。
    理  由
一、按犯罪之被害人得提起自訴，刑事訴訟法第三百十九條第一項固定有明文，惟此
    之被害人係指犯罪之直接被害人而言，如非犯罪之直接被害人，自不得提起自訴
    ，此有最高法院六十八年台上字第二一四號判例可資參照；又不得提起自訴而提
    起者，應諭知不受理判決，刑事訴訟法第三百三十四條亦定有明文。
二、本件自訴人自訴被告等三人與自訴人參加案外人蕭美容擔任會首招募每會新台幣
    一萬元，會期自民國（下同）八十五年十二月十日起至八十九年五月十日止之互
    助會，嗣發現會首蕭美容週轉不靈，會首蕭美容乃通知尚為活會之十七名會員，
    至其家中商討債務之清償，並於八十八年十月三十一日簽具書面同意書，會首蕭
    美容之夫薛金山亦簽字承諾願將其退休金及勞保給付用以清償上開債務。蕭美容
  及薛金山並簽具委託同意書表示願意將薛金山之存摺、印鑑、土地所有權狀、房
    屋所有權狀依序交付會員即被告劉美雲、自訴人乙○○、被告丁○○、案外人黃
    金月保管，詎被告丁○○於八十八年十二月一日晚間七、八時，在彰化基督教醫
    院（薛金山住院），向蕭美容索取薛金山之印鑑彰及存摺，蕭美容要被告丁○○
    將薛金山印鑑章轉交與自訴人保管，惟被告丁○○竟違背蕭美容上開簽立之委託
    同意書之協議，未將該印鑑章轉交與自訴人保管而予侵占入己，並與同案被告丙○○、劉美雪三人一同於八十九年一月四日至臺灣銀行員林分行，以上述所侵占
    應由自訴人保管之薛金山之印章領取薛金山退休金及勞保退休金共一百二十六萬
    元，因認被告等三人涉有刑法第三百三十五條第一項之侵占罪嫌云云。惟查本件
    自訴意旨所指之被侵占之印鑑章係薛金山所有，被提領者亦是薛金山所有之存款
    ，自訴人並非該印鑑章及存款之所有權人，亦未取得該印鑑章之管領權，則自訴
    人縱因之間接受有債權未獲清償之不利益，然究非本件侵占罪之直接被害人，本
    件被告等三人直接侵害者應係蕭美容及薛金山之個人法益，應由蕭美容或薛金山
    提起自訴方為適法，自訴人並非本件犯罪之直接被害人，依法即不得提起自訴，
    其不得提起自訴而提起者，應為不受理之判決，並不經言詞辯論為之。
三、據上論斷，應依刑事訴訟法第三百三十四條、第三百四十三條、第三百零七條，
    判決如主文。
中     華      民      國    八十九    年      八       月     十四     日
                                  台灣彰化地方法院刑事第二庭
                                      法      官  康  弼  周
右正本證明與原本無異。
如不服本判決，應於判決送達後十日內向本院提出上訴狀( 須附繕本 )。
                                      法院書記官  田  慧  賢
中     華      民      國    八十九    年      八       月    二十一    日


司法院資訊處製作；財團法人民間司法改革基金會備份。
